【裁判字號】    97,財管,48
【裁判日期】    971202
【裁判案由】    選任遺產管理人
【裁判全文】
臺灣桃園地方法院民事裁定              97年度財管字第48號
聲 請 人  甲○○
代 理 人  林鈺雄律師
被繼承人  乙○○即徐林參即郭.
關 係 人  財政部國有財產局台灣北區辦事處桃園分處
上列當事人間請求選任遺產管理人事件，本院裁定如下：
    主  文
選任財政部國有財產局台灣北區辦事處桃園分處為被繼承人乙○
○（女，民國02年09月10日生，生前最後住所：桃園縣大園鄉後
厝村5鄰後厝4-6號）之遺產管理人。
准對被繼承人乙○○之大陸地區以外之繼承人為承認繼承之公示
催告。
聲請人應於收受本裁定之日起貳拾日內，將本裁定登載於公報、
新聞紙或其他相類之傳播工具。
如有被繼承人之大陸地區以外之繼承人，應自本公示催告最後登
載公報、新聞紙或其他相類之傳播工具之日起壹年內向本院陳報
承認繼承，如不於公示期限內申報承認繼承時，被繼承人之遺產
於大陸地區之繼承人依法繼承、清償債權並交付遺贈物後有賸餘
者歸屬國庫。
聲請程序費用由被繼承人之遺產負擔。
    理  由
一、按「繼承開始時，繼承人之有無不明者，由親屬會議於一個
    月內選定遺產管理人，並將繼承開始及選定遺產管理人之事
    由，向法院報明」，「親屬會議依前條規定為報明後，法院
    應依公示催告程序，定六個月以上之期限，公告繼承人，命
    其於期限內承認繼承（第1 項）。無親屬會議或親屬會議未
    於前條所定期限內選定遺產管理人者，利害關係人或檢察官
    ，得聲請法院選任遺產管理人，並由法院依前項規定為公示
    催告（第2 項）」，民法第1177條、第1178條第1 、2 項分
    別定有明文。又民法第1177條所謂繼承開始時繼承人有無不
    明，係指戶籍簿上無可知之法定繼承人或雖有之而皆為繼承
    之拋棄而言（最高法院88年度台上字第3185號判決參照），
    先予敘明。
二、本件聲請意旨略以：緣被繼承人乙○○（即徐林參即郭林氏
    ）於民國77年12月19日死亡，依其戶籍資料查無繼承人，
    有戶籍謄本可證，惟聲請人與被繼承人乙○○等共同繼承「
    徐香」（即郭香即郭氏香，於民國25年10月14日生，民國42
    年08月16日死亡）所遺坐落桃園縣大園鄉○○段後厝小段
    1-103、1-105、6-2、375、376、377、377-1、378地號等八
    筆土地（權利範圍詳卷附之土地登記謄本），亟待辦理繼承
    登記與土地分割；而因被繼承人乙○○所遺上開土地迄今無
    人繼承，亦未見有親屬會議選定其遺產管理人，為此基於利
    害關係人之身分，請求法院選任財政部國有財產局台灣北區
    辦事處桃園分處為被繼承人乙○○之遺產管理人等語，並提
    出戶籍謄本、台灣省桃園縣戶籍登記簿、日據時期之戶口調
    查簿、繼承系統表、土地登記謄本等為證。
三、經查聲請人之前開主張，業據提出戶籍謄本、台灣省桃園縣
    戶籍登記簿、日據時期之戶口調查簿、繼承系統表、土地登
    記謄本等為證，查核屬實，而被繼承人乙○○死亡迄今已將
    近20年，顯逾民法第1177條所定一個月期間，期間無親屬會
    議選任之遺產管理人向聲請人為處理財產或債務之表示，可
    認聲請人主張無親屬會議之事實為真。準此，堪認被繼承人
    乙○○所遺財產，現確係處於無人繼承之狀態，是以本件確
    有為被繼承人乙○○所遺財產指定遺產管理人之必要。
四、而聲請人聲請本院選任財政部國有財產局台灣北區辦事處桃
    園分處為被繼承人乙○○所遺財產之遺產管理人，業經該分
    處於97年09月16日函覆稱：並無意見，請法院逕依職權卓處
    等語，有函文一份在卷可佐。此外，復查無由上開分處任遺
    產管理人有何不適當之處，爰依聲請人之聲請，選任財政部
    國有財產局台灣北區辦事處桃園分處為被繼承人乙○○所遺
    財產之遺產管理人。
五、依非訟事件法第157 條裁定如主文。
中    華    民    國    97    年    12    月    2     日
                              家事法庭法  官  周玉
上列正本證明與原本無異
如對本裁定抗告須於裁定送達後10日內向本院提出抗告狀，並繳
納抗告裁判費新台幣1,000 元。
中    華    民    國    97    年    12    月    2     日
                                      書記官  張儷瓊


司法院資訊處製作；財團法人民間司法改革基金會備份。
